【裁判字號】    98,上易,1160
【裁判日期】    980708
【裁判案由】    竊盜
【裁判全文】
臺灣高等法院刑事判決                98年度上易字第1160號
上  訴  人  臺灣臺北地方法院檢察署檢察官
被      告  乙○○
                      （現於臺灣泰源技能訓練所執行中）
上列上訴人因被告竊盜案件，不服臺灣臺北地方法院97年度易字
第3038號，中華民國98年4月3日第一審判決（起訴案號：臺灣臺
北地方法院檢察署97年度偵字第11358 號），提起上訴，本院判
決如下：
    主  文
上訴駁回。
    理  由
一、公訴意旨略以：被告乙○○基於意圖為自己不法所有之竊盜
    犯意，於民國（下同）97年3月30日凌晨2時許，撬開大門門
    鎖，侵入甲○○臺北市○○區○○路560號2樓住處，竊取戒
    指3只、玉墜17只、手鍊5條、女金戒7只、現金新臺幣1 萬1
    千8百元及外幣，因認被告涉犯刑法第321條第1項第1款、第
    2 款加重竊盜罪嫌云云。
二、按犯罪事實應依證據認定之，無證據不得認定犯罪事實。被
    告之自白，非出於強暴、脅迫、利誘、詐欺、疲勞訊問、違
    法羈押或其他不正之方法，且與事實相符者，得為證據。被
    告或共犯之自白，不得作為有罪判決之唯一證據，仍應調查
    其他必要之證據，以察其是否與事實相符，刑事訴訟法第15
    4條第2項、第156條第1項、第2 項分別定有明文。又檢察官
    就起訴犯罪事實，應負提出證據及說服之實質舉證責任，倘
    所提證據不足積極證明被告有罪，基於無罪推定原則，自應
    諭知無罪判決。告訴人之告訴，係以使被告受刑事追訴為目
    的，其指訴是否與事實相符，仍應調查其他證據，以資審認
    ，必被害人所述被害情形，無瑕疵可擊，且就其他方面調查
    ，又與事實相符，始足據為有罪判決之基礎（最高法院92年
    臺上字第128 號判例、81年度臺上字第3539號判決得資參照
    ）。
三、公訴人認被告涉犯上開罪嫌，係以被告警詢自白、被害人甲
    ○○證述為其主要論據。
四、被害人甲○○警詢陳述，係被告以外之人於審判外之言詞陳
    述。被害人固於97年10月16日死亡，有個人基本資料查詢結
    果單1 紙在卷為憑（見原審卷第67頁），惟公訴人並未證明
    該警詢陳述具可信之特別情況，依刑事訴訟法第159條第1項
    規定，不具證據能力。至於被害人於偵查中向檢察官所為之
    陳述，業經具結，且查無顯不可信之情，依刑事訴訟法第15
    9條之1第2項規定，應具證據能力。
五、訊據被告乙○○堅詞否認有上開犯行，辯稱：伊當時因另案
    遭判處重刑心情低鬱始於警詢自白，惟伊確未竊取等語。經
    查：
  (一)被害人於偵查中經檢察官提示被告全身照片後證述：（問：
    是否為此人？）答：有像這個人，伊當時在睡覺，要上廁所
    ，以為是伊兒，後來發現係小偷等語（見偵字第11358 號卷
    第112 頁），可見被害人並無法指明當時行竊者確係被告，
    且被害人於深夜昏暗、睡眼惺忪之際，突與行為人短暫照面
    ，實難脫誤指錯認之嫌，是難憑上揭不確定證詞，遽認被告
    係行為人。
  (二)又被告固於警詢自白犯行，然經原審當庭勘驗被告97年5月5
    日警詢錄音帶（以下XXX 部分，表示無法辨識言詞內容）：
    「警：4 件嘛…剛剛我們有拿資料給你（指被告）看，現在
    比對，你說有4 件是你做的（被告答：嗯），那我一件件，
    慢慢來問你？…被告：（嘆氣聲），我現在真的很煩。…被
    告：我中午又沒吃藥。警：吃什麼藥？被告：精神科的藥。
    …被告：他（指被害人）的收藏品？警：不曉得，他說有一
    批收藏品，我不知道。被告：我也忘記了？警：沒關係，這
    件是你做的嗎？被告：你沒說，我XXX ，沒關係，就給它寫
    下去，給它寫下去沒關係。警：美金這些呢？港幣有嗎？人
    民幣有嗎？現金我自己花用嗎？被告：我印象中沒有美金，
    港幣沒有，外幣好像都沒有。被告：我XXX ，沒藥，身體很
    難過，精神科的藥，我沒吃精神科的藥，整個人相當難過。
    …被告：我可以打電話叫我嬸嬸先幫我送藥來嗎？我人很痛
    苦，00-00000000 。警：好，等一下，（警旋撥電話，接通
    後轉交被告與親屬通話）。警：現在到哪裡，因為這件…。
    被告：你就照我剛剛之前這樣講的寫就好啦！你這樣，我霧
    煞煞，你就照我剛剛之前講的，這樣講、這樣寫就好啦！不
    然現在這樣問我，我全都霧煞煞。警：喔！好啦！沒關係啦
    ！」（見原審卷第95至96頁反面）。依上開筆錄可知，被告
    警詢時心情煩悶、情緒欠佳而不耐製作筆錄；復參以被告於
    97年5月5日製作警詢筆錄前，確因竊盜、妨害自由案件，分
    經臺灣士林地方法院判決有期徒刑2年、1年4 月，並應於刑
    之執行前，令入勞動場所強制工作3 年，及臺灣桃園地方法
    院判決有期徒刑1年9月確定，有臺灣士林地方法院96年度易
    字第1548號、97年度易字第274 號、臺灣桃園地方法院96年
    度易字第1239號判決、臺灣高等法院被告前案紀錄表在卷為
    證，是被告所辯警詢時適遭另案判處重刑情緒煩鬱一節，尚
    非無稽。被告警詢自白既有上開筆錄內容所示證明力明顯過
    低之瑕疵，又無相當補強證據以佐其實，自難逕採為不利於
    被告之認定。
  (三)至被告請求傳喚其未婚妻到庭作證，但她目前被通緝、傳喚
    被害人到庭當面對質，並請求調閱社區大樓監視器或案發處
    之錄影帶，其中被害人甲○○已於97年10月16日死亡，而無
    從傳喚到庭；又被告雖請求傳喚其未婚妻到庭，然被告並未
    提供其未婚妻之姓名、住居所資料，然未陳明待證事實及與
    本案之關連；另請求調閱社區大樓或案發處監視器錄影乙節
    ，惟本件被告居住之社區大樓或竊案案發處是否確有監視錄
    影設備，已非無疑，況本案於97年3 月30日發生迄今，已達
    一年之久，亦逾一般監視錄影保存之時限，難認前開證據有
    何調查之必要，附此敘明。
六、原審基於上揭理由，以公訴人所舉證據洵不足認被告乙○○
    涉犯竊盜犯行，復查無其他積極證據可資證明被告有何公訴
    意旨所指前揭竊盜犯行，依照前開之說明，因而為被告無罪
    之判決，經核其認事用法、證據取捨，均無違誤。
七、檢察官上訴意旨略以：(一)被害人甲○○於97年9 月23日偵查
    中具結證述：伊於97年4月1日警詢所言屬實，97年3 月30日
    凌晨2時許在伊位於台北市○○區○○路560號2 樓住處內，
    伊有看到一名竊賊，伊有與竊賊拉扯，有看到該竊賊樣貌，
    有像卷附被告全身彩色照片內所示之人等語。(二)證人林大鈞
    於偵查中證述：案發當天伊有追竊賊，該名竊賊於追跑中有
    回頭，伊有看到該竊賊，有像卷附被告照片中之人。(三)於98
    年3 月20日審判程序當庭勘驗被告警詢錄音帶可知，於警詢
    過程中，員警並未有任何恐嚇、脅迫言詞行為迫使被告認罪
    ，被告應答流暢，被告自由陳述坦承犯下本件竊盜案情如警
    詢筆錄所示。(四)被害人甲○○曾於案發時地與被告發生拉扯
    ，2 人近身接觸下，被害人甲○○目睹被告面容，應無誤認
    之可能。又證人林大鈞、甲○○2 人與被告素不相識，應無
    構陷誣指被告之可能，且被告於警詢中坦承犯下本案，並非
    全盤承認，被告仍能辯駁印象中沒有竊取美金、港幣、外幣
    均沒有云云，衡情而論，若被告係在心情欠佳、精神不濟下
    所為之自白，被告應會全盤承認，何以被告於警詢中可陳述
    伊行竊之方法、過程、所竊取之財物有哪些，並辯駁伊並未
    竊取被害人甲○○指訴遭竊之港幣、美金、外幣等財物，益
    徵被告於警詢中係出於自由意志下所為之自白。且被告事後
    翻異前詞，否認犯罪，先於偵查中聲稱係遭員警恐嚇下才自
    白云云，後於審判中改稱係因製作警詢筆錄當時心情不佳厭
    世之下才會承認云云，經當庭勘驗警詢錄音帶後並未發現員
    警有任何恐嚇、脅迫或教導自白之言詞，足認被告事後空言
    否認、翻異前詞，乃事後卸責之詞，不足採信。原審忽視證
    人甲○○、林大鈞之明確指認及被告於警詢中任意自白之可
    信度暨與證人甲○○指訴之相符性，率而採信被告片面否認
    辯詞，已有違誤云云，惟查：。
  (一)證人林大鈞雖於偵查中證述其於追趕竊賊過程中，曾於竊賊
    回頭時，看到竊賊樣貌，但已自承並未看清楚，且經提示被
    告照片時，亦表示雖有點像，但不敢百分之百確定等語（見
    偵查卷第109 頁），可見證人林大鈞並無法確定竊賊確係被
    告無訛，又證人甲○○雖曾與竊賊近身接觸發生拉扯，然依
    其於偵查中所述，亦無法確認被告即係侵入住家竊盜之人（
    見同上偵查卷第112 頁反面），證人林大鈞等人雖與被告素
    無仇怨，然證人林大鈞、甲○○二人均係於偵查中，經提示
    被告之全身照片後，乃指認被告即係竊賊，在前開單一照片
    指認之情形下，極可能因指認人本身觀察能力、記憶能力之
    不確定性或因單一指認具有強烈之暗示性，可能產生誤導犯
    罪偵查方向及侵害被指認人權益之情形（最高法院96年台上
    字第5353號判決意旨參照），既無由排除指認人林大鈞等誤
    認犯罪嫌疑人之可能，自難遽依渠等不確定之指認，即認被
    告確涉有前開竊盜犯行。
  (二)又被告之警詢筆錄經原審當庭勘驗警詢錄音帶後，雖未發現
    員警有任何恐嚇、脅迫或教導自白之情，然由原審勘驗筆錄
    所載，被告於訊問過程中一再表明「（嘆氣聲），我現在真
    的很煩。我中午又沒吃藥。」、「你沒說，我XXX ，沒關係
    ，就給它寫下去，給它寫下去沒關係。」、「我XXX ，沒藥
    ，身體很難過，精神科的藥，我沒吃精神科的藥，整個人相
    當難過。」、「你就照我剛剛之前這樣講的寫就好啦！你這
    樣，我霧煞煞，你就照我剛剛之前講的，這樣講、這樣寫就
    好啦！不然現在這樣問我，我全都霧煞煞。」（見原審卷第
    95至96頁反面），堪認被告製作筆錄時確實心情煩躁、情緒
    欠佳而不耐筆錄之製作，甚且就筆錄記載內容之真實性亦無
    所謂，則被告前開陳述，雖無證據證明係出於非任意性而為
    ，然已見被告前揭警詢筆錄之真實性確有證明力過低之瑕疵
    可指，尚難遽而執為認定被告犯罪之依據。至被告尚能就被
    害人甲○○指訴遭竊之港幣、美金、外幣等財物辯駁非其所
    竊，縱能認定被告於警詢中之陳述係出於任意性所為，然本
    件既乏其他補強證據足資佐證被告前開已有瑕疵之自白，自
    難因被告上開自白即遽認被告有竊盜犯行。
  (三)綜上所述，檢察官並未提出適合於證明被告前揭犯罪事實之
    積極證據，並說明其證據方法與待證事實之關係，而本院對
    於卷內訴訟資料，復已逐一剖析，參互審酌，仍無從獲得被
    告涉有竊盜犯行之有罪心證，本件既不能證明被告涉有前揭
    犯行，自難率以該罪相繩，從而，原審依法就被告乙○○所
    涉竊盜犯行，為無罪之諭知，經核並無不合，應予維持。檢
    察官上訴意旨，仍執原有證據，指摘原判決不當，為無理由
    ，應予駁回。
據上論斷，應依刑事訴訟法第368條，判決如主文。
本案經檢察官田炳麟到庭執行職務。
中    華    民    國    98    年     7    月     8    日
                  刑事第十庭    審判長法  官 楊炳禎
                                      法  官 陳春秋
                                      法  官 李春地
以上正本證明與原本無異。
不得上訴。
                                      書記官 蘇秋
中    華    民    國    98    年    7     月    8     日


司法院資訊處製作；財團法人民間司法改革基金會備份。
